# 请教关于审计报告事宜

提问人：红染轻云 时间：2011-03-16 14:12:47
如果被审计单位 10 月份已被出具清算报告，截止 12 月底尚未办理完工商注销手续，年末是否按正常审计程序出具审计报告？母公司是否还能将其纳入合并报表范围？
[ 本帖最后由 红染轻云 于 2011-3-16 14:39 编辑 ]

回答人：chenyiwei
回复 板凳 nikankan 的帖子不是很赞同您的意见。 个人理解，如果该子公司是股东自主决定的清算（非破产清算），则在清算期间，原先的控股股东仍可通过清算组控制该子公司，并且清算结果对股东的剩余资产变现情况也有直接关联，所以仍应纳入合并范围。
至于该子公司自身的报表以清算基础编制，与合并报表整体的持续经营基础不一致的问题，实际上通过一定的调节是可以满足纳入合并的要求的。毕竟在合并报表层面，清算期内的子公司就是一堆待处置的资产和待清偿的负债。

回答人：chenyiwei
回复 8 楼 nikankan 的帖子这个问题已经讨论了很长时间，但一直没有达成共识。 如果不讨论合并报表，在单个法人的个别财务报表上有一些持有待售的非流动资产（可能形成处置组，也可能不是），则各位应该都认可这些资产仍应继续反映于该企业的财务报表中，直到被实际处置为止。 按照这一逻辑，如果仅仅因为这些持有待售资产具有法人的法律架构，就认为在持有待售期间，在合并报表层面可不将其纳入，似乎逻辑上缺乏一贯性。 而且，如果在清算期内不纳入合并范围，则清算完毕，母公司收回剩余财产（尤其是以非货币资产的形式收回剩余财产）时，就会面临这部分剩余财产的重新初始确认和初始计量问题（因为先排除出合并范围再重新纳入合并范围），此时如何进行初始计量？如果按照一般原则以公允价值计量，很明显是不合理的。